# 求助陈老师，关于评估增值土地的摊销问题

提问人：whwx 时间：2012-03-27 21:47:41
该公司有一宗划拨土地，原账面价值为0, 2003年企业改制评估入账 1000 万，增加无形资产和资本公积，由于评估增值部分摊销金额不能税前扣除， 2003 年企业直接按 1000 万*当时所得税税率33%一次性提出总共需要纳税调增的摊销数 33 万，账务处理如下： 借：
资本公积 33 万 贷：其他应付款 33 万 然后每年汇算清缴将摊销数调增然后缴纳所得税： 借：其他应付款 1 万（假设每年摊销 1万） 贷：银行存款 1 万。 这样账务处理对么？当时仍执行老会计制度。
今年公司讲该土地办了出让，即该暂时性差异不存在了，可其他应付款仍有余额 25 万，如今按新准则应该怎么处理呢？
我的理解： 借：年初未分配利润 8 万 其他应付款 25 万 贷：资本公积 33 万
因为觉得 2003 年不应该一次性提出来这部分暂时性差异，而是在每年在汇算清缴时纳税调增，然后转回应纳税暂时性差异，既然2011 年办理了出让地，这部分前期差错应该按初始值还原。陈老师，我这么想对不对？

回答人：chenyiwei
回复 whwx 的帖子
1 、老制度下对改制评估增值的处理应按财会字[1998]66号文的规定执行。但一般理解划拨土地的权益是不应作价入帐的。对划拨土地权益不应摊销。
2 、本年度将土地转为出让时，应冲销原先划拨土地入帐的处理（包括相应的递延税项），重新按实际支付的出让金作为“无形资产——土地使用权”的原值入帐。至此就该土地应不再有暂时性差异和递延所得税。

回答人：chenyiwei
回复 whwx 的帖子
本年补交出让金时，应当将原先就划拨地权益确认的固定资产和实收资本予以冲销。
对于新取得的出让地使用权如何入帐的问题，要考虑补交出让金的具体方式：是（ 1 ）由母公司补交出让金，然后将该出让地评估后对本公司增资？还是（ 2 ）直接由本公司补交出让金，同时母公司以现金置换原先的划拨地出资？

提问人：whwx 时间：2012-03-31 17:07:28
回复 胖狐狸 的帖子
主要有一点困扰我，因为财会字[1998]66号文上写明：若净资产用于折股，则不需要计提递延税款。该公司改制以评估净资产来确认母公司实际出资额（即该公司实收资本），这于用于折股属于同一种性质，按理说不应该计提递延税款才对啊。

回答人：chenyiwei
这一条是有问题的，而且和现在的税务处理也不一致。实务中很少出现评估增值对应的折旧、摊销允许在被投资企业税前扣除的情况。

提问人：whwx 时间：2012-03-31 17:17:15
回复 胖狐狸 的帖子
如果不用交的话，这都交了好多年了，余额也冲不回去了，也不能让税务局退。不过你的这个做法可以考虑。

回答人：chenyiwei
确实如此，应当尽可能确认一项实质上是递延所得税负债的项目，以反映未来的纳税义务。